臺灣臺中地方法院民事判決　96年度訴字第2051號
原　　　告　乙○○○
被　　　告　丙○○
訴訟代理人　甲○○
當事人間確認抵押權不存在等事件，經本院於民國96年10月24日
言詞辯論終結，判決如下：
    主    文
確認兩造就原告所有之台中縣豐原市○○○段第六九二地號土地
上於民國八十八年九月十七日登記之第三順位抵押權所擔保之債
權超過新台幣陸拾貳萬元部分不存在。
原告其餘之訴駁回。
訴訟費用由被告負擔七分之一，餘由原告負擔。
    事實及理由
壹、原告訴之聲明：
一、確認兩造間就原告所有之台中縣豐原市○○○段第六九二地
    號土地於民國八十八年九月十七日登記之第三順位抵押權（
    下稱系爭抵押權）不存在。
二、確認兩造就原告所有之台中縣豐原市○○○段第六九二地號
    土地上於民國八十八年九月十七日登記系爭抵押權所擔保之
    債權不存在。
貳、事實摘要：
一、原告起訴主張上開抵押權登記係受被告強迫而設定，兩造間
    並無抵押債權存在，88年6月16日簽訂之協議書（下稱系爭
    協議書）也是受被告詐欺、脅迫而簽。
二、被告則以：並未詐欺或脅迫原告設定抵押權，兩造間之債權
    原本，尚有新台幣（下同）620,000元存在，有原告簽發之
    本票3紙（面額總計即620,000元）。
參、本件兩造不爭執事項、爭點及關於爭點之主張：
一、兩造不爭執事項，本院據以為本件判決之基礎事實：
(一)、原告起訴狀附證一之系爭協議書上兩造簽名為真正。
(二)、被告為原告所有坐落台中縣豐原市○○○段第692地號第3順
    位抵押權人，登記之抵押債權為新台幣（下同）720,000元
    。
(三)、兩造間之債務僅有620,000元，即原告簽發交付被告之本票3
    紙總面額。
二、本件關鍵爭點及兩造關於爭點之主張：
(一)、系爭協議書是否原告受被告詐欺或脅迫而簽訂？
１、原告主張：是。我沒有辦法舉證。
２、被告主張：否。
(二)、上開抵押權設定是否原告受被告詐欺或脅迫而簽訂？
１、原告主張：是。我沒有辦法證明，當初我們是去代書那裡辦
    的。
２、被告主張：否，那是他自願去辦理的。
(三)、登記之抵押債權720,000元是否全部或一部不存在？
１、原告主張：兩造間債權債務關係金額不但不足620,000元，
    反而是被告倒欠我錢。
２、被告主張：其中620,000元確實存在，我們有三張本票為證
    ，且向法院申請本票裁定也是用這三張本票的金額。
肆、法院之判斷：
一、原告勝訴部分：
    按當事人主張之事實，經他造於準備書狀內或言詞辯論時或
    在受命法官、受託法官前自認者，毋庸舉證。民事訴訟法第
    279條第1項定有明文。查關於系爭抵押權擔保之債權，超過
    620,000元部分不存在一節，為被告自認，有本院96年8月29
    日言詞辯論可憑，揆諸上開規定，原告即毋庸舉證，自應認
    原告此部分之訴為有理由。
二、原告敗訴部分：
(一)、按當事人主張有利於己之事實者，就其事實有舉證之責任。
    民事訴訟法第277條定有明文。
(二)、兩造間系爭協議書及依據系爭協議書而設定之系爭抵押權，
    其真正為兩造所不爭執，原告主張均係受被告詐欺或脅迫而
    簽訂及設定，此一有利於原告之事實，為被告所否認，原告
    復自承無法證明，自難認原告此部分主張為有理由。
(三)、至於原告提出支票影本五件，支票背面雖有被告之簽名，然
    查，被告於支票背面簽名，僅足以被告證明有將支票存入帳
    戶兌領之事實，尚難證明支票確有兌現。況原告既於最後一
    次言詞辯論期日前即得以向銀行申請影印上開支票，何不逕
    向該銀行申請其支票帳戶明細，豈不更能清楚證明支票確實
    由被告兌領。再者，縱然上開支票確實由被告兌領，然依支
    票所載之發票日觀之，均集中在86年1月至同年5月之間，被
    告存入銀行之時間則在85年12月至86年5月間，然系爭協議
    書則於86年6月16日簽訂，系爭抵押權亦於同日為設定之登
    記，被告提出之本票三紙發票日則分別為86年10月8日、86
    年12月5日（2紙），足證兩造達成協議設定抵押權及原告簽
    發本票均在被告將上開支票存入銀行帳戶之後，是兩造間之
    債權債務關係，並不因為上開支票兌現（假設確有兌現）而
    消滅，其理至明。是以自難僅憑原告提出之支票影本，即足
    認定其受脅迫簽訂系爭協議書及設定抵押登記，及兩造間已
    無債權債務關係存在之事實。再退步言之，原告提出之證據
    由時間序列觀察（如前述），既尚難以認定本件原告主張之
    受被告詐欺或脅迫之事實為真正，是縱然被告就此（是否曾
    由原告處受領工程款）一事實未為真實陳述，亦難遽憑此推
    論本件原告主張為有理由。
(四)、末查，兩造間系爭協議書及系爭抵押權自簽訂、設定迄原告
    提起本件訴訟已逾10年，10年間原告復未對其受被告詐欺、
    脅迫而簽訂系爭協議書、設定系爭抵押權，有任何主張（例
    如向檢察官提出詐欺、妨害自由之告訴），此種情形，依常
    情判斷，即難認原告之主張為實在。
(五)、綜上所述，原告其餘之主張及請求，均屬於法無據，應予駁
    回。
伍、結論：原告之訴為一部有理由，一部無理由，依民事訴訟法
    第79條，判決如主文。
中　　華　　民　　國　　96　　年　　11　　月　　14　　日
                  民事第三庭    法  官    曹宗鼎
上正本係照原本作成
如對本判決上訴，須於判決送達後20日內向本院提出上訴狀。
中　　華　　民　　國　　96　　年　　11　　月　　14　　日
                                書記官
